臺灣新北地方法院民事裁定
111年度消債更字第100號
聲  請  人  戴鍾福  
代  理  人  張靖珮律師（法扶律師）
上列當事人聲請消費者債務清理事件，本院裁定如下：
    主  文
聲請人庚○○自民國111年5月18日上午10時起開始更生程序。
命司法事務官進行本件更生程序。
    事實及理由
一、按債務人不能清償債務或有不能清償之虞者，得依消費者債
    務清理條例（下稱消債條例）所定更生程序，清理其債務；
    債務人無擔保或無優先權之債務總額未逾新臺幣（下同）1,
    200 萬元者，於法院裁定開始清算程序或宣告破產前，得向
    法院聲請更生；債務人對於金融機構負債務者，在聲請更生
    或清算前，應向最大債權金融機構請求協商債務更生方案，
    或向其住、居所地之法院或鄉、鎮、市、區調解委員會聲請
    債務清理之調解；法院裁定開始更生或清算程序後，得命司
    法事務官進行更生或清算程序，必要時得選任律師、會計師
    或其他適當之自然人或法人一人為監督人或管理人，消債條
    例第3 條、第151 條第1 項、第16條第1 項分別定有明文。
二、本件聲請意旨略以：聲請人母親前罹患癌症，其名下貸款購
    買之房屋則委由其子女代為償還，聲請人身為長子，遂獨自
    承擔償還貸款之責，為此申辦多家信用卡以支應房貸支出，
    後因預借之金額過於龐大，聲請人無法按時清償，該屋亦遭
    拍賣，致聲請人積欠173萬3,234元債務，其中無擔保或無優
    先權債務為159萬6,234元，有擔保債務則為13萬7,000元。
    聲請人前於民國110年12月30日向本院聲請與最大債權金融
    機構即中國信託商業銀行股份有限公司（下稱中信商銀）前
    置調解，於111年2月8日調解不成立。聲請人聲請更生後迄
    今自營路邊水果攤販，每月收入約2萬元，個人每月必要支
    出按新北市政府111年公告新北市每人每月最低生活費之1.2
    倍即1萬8,960元計算，另聲請人陳報扶養中風配偶及未成年
    子女1人，每月支出配偶扶養費5,000元及子女扶養費8,000
    元，是聲請人每月必要支出共計3萬3,960元（計算式：個人
    必要支出1萬8,960元＋配偶扶養費5,000元＋子女扶養費8,000
    元＝3萬3,960元），聲請人名下僅有坐落臺中市新社區價值1
    6萬8,716元之田賦1筆、存款83元及已無殘值之機車1輛（車
    牌號碼：000-000號），又聲請人名下雖尚有汽車2輛（車牌
    號碼：000-0000號、7596-MW號），惟其殘值均為0元，且其
    中車牌0000-00號汽車前因設定擔保已遭銀行拍賣，聲請人
    不知該車所蹤，聲請人無其他財產，因無法清償上開債務，
    確有不能清償債務之情事。聲請人未曾由法院裁定開始更生
    、清算、破產和解及破產，於聲請更生前5 年內未從事國內
    外股票、期貨、基金或其他金融商品之投資行為。聲請人於
    聲請更生前2 年內無任何無償、有償行為有害及債權人之權
    利，且受益人於受益時亦知其情事，並無雙務契約尚未履行
    完畢等情。為此，爰依法聲請更生等語。
三、經查：
  ㈠聲請人前於110年12月30日聲請債務清理前置調解，於111年2
    月8日與中信商銀調解不成立等情，經本院核閱111年度司消
    債調字第13號卷（下稱調解卷）查明屬實。聲請人積欠之無
    擔保或無優先權之債務，依其提出消費者債務清理法院前置
    調解聲請狀所附債權人清冊、財團法人金融聯合徵信中心查
    詢當事人綜合信用報告回覆書、債權人乙○○○存證信函、聲
    請人與債權人辛○○間之新北市新莊區調解委員會調解書、債
    權人勞動部勞工保險局111年1月7日保國一字第11113001140
    號函、債權人衛生福利部中央健康保險署111年1月11日健保
    北字第1110800240號函、債權人中信商銀陳報各債權銀行無
    擔保債權總表、聲請人與債權人丁○○、丙○○、己○○、戊○○等
    4人間之新北市新莊區調解委員會調解書、聲請人對債權人
    辛○○、丁○○、丙○○、己○○、戊○○等人之歷次還款證明、債權
    人甲○（台灣）商業銀行股份有限公司陳報狀等件，合計約
    為159萬6,234元（見調解卷第10-11頁、第13-20頁、第40頁
    、第49-52頁、第58-60頁、第65頁；本院卷第61-64頁、第1
    85-195頁、第197-224頁、第277-281頁），所積欠債務總額
    未逾1,200萬元，且其於聲請更生前1日回溯5年內未從事每
    月營業額20萬元以上之營業活動，是以聲請人所為本件更生
    聲請可否准許，應審究聲請人現況是否有「不能清償債務或
    有不能清償之虞」之情事而定。
  ㈡聲請人主張，聲請更生後迄今每月收入2萬，名下無有價值財
    產等情，據其提出全國財產稅總歸戶財產查詢清單、108及1
    09年度聲請人本人綜合所得稅各類所得資料查詢清單、勞工
    保險被保險人投保資料表（明細）、土地登記第一類謄本、
    聲請人汽、機車行照影本、投資人於各專戶無資料明細表、
    保管帳戶客戶餘額表、客戶存券異動明細表、投資人於清算
    交割銀行未開戶明細表、聲請人之各金融機構存摺內頁及交
    易明細影本、全國動產擔保交易線上登記及公示查詢網站影
    本、中華民國人壽保險商業同業公會保險業通報作業資訊系
    統資料查詢結果表等件（見調解卷第21-25頁、第29-30頁、
    第33-34頁，本院卷第69頁、第87-88頁、第99-107頁、第11
    1-113頁、第117-137頁），堪認其中財產部分為真。至聲請
    人收入部分，因聲請人係自營水果攤販，108及109年度聲請
    人本人綜合所得稅各類所得資料查詢清單均顯示聲請人並無
    收入，是本院暫以聲請人陳報收入切結書（見本院卷第69頁
    ）所示每月2萬元計算聲請人每月收入數額。
  ㈢按債務人必要生活費用，以最近一年衛生福利部或直轄市政
    府所公告當地區每人每月最低生活費1.2倍定之；受扶養者
    之必要生活費用，準用第1項規定計算基準數額，並依債務
    人依法應負擔扶養義務之比例認定之；前二項情形，債務人
    釋明更生期間無須負擔必要生活費用一部或全部者，於該範
    圍內，不受最低數額限制；債務人證明確有必要支出者，不
    受最高數額及應負擔比例之限制，消債條例第64條之2定有
    明文。次按債務人聲請更生或清算時所提財產及收入狀況說
    明書，其表明每月必要支出之數額，與本條例第64條之2第1
     項、第2項規定之認定標準相符者，毋庸記載原因、種類及
    提出證明文件，消債條例施行細則第21條之1第3項規定亦定
    有明文。本件聲請人主張每月必要支出依上開規定，以新北
    市政府111年度最新公告每人每月最低生活費之1.2倍計算即
    1萬8,960元計算，加計聲請人陳報每月支出1萬3,000元扶養
    中風配偶及1名未成年子女，合計聲請人每月必要支出應為3
    萬3,960元。
四、基上，聲請人目前每月收入扣除每月必要支出及扶養費用後
    已無餘額（計算式：每月收入2萬元－每月必要支出3萬3,960
    元＝-1萬3,960元），聲請人名下僅有坐落臺中市新社區價值
    16萬8,716元之田賦1筆、存款83元及已無殘值之汽、機車各
    1輛，無其他財產可供清償，已難以清償前開對於全體債權
    人所負159萬6,234元債務，應認有藉助更生制度調整其與債
    權人間權利義務關係之必要，自應許聲請人得由更生程序清
    理債務。從而，聲請人所為本件更生之聲請，符合消債條例
    第3條所定「不能清償之虞」之要件。
五、綜上所述，本件聲請人確因有無法清償債務之情事，又所負
    無擔保或無優先權之債務並未逾1,200萬元，且未經法院裁
    定開始清算程序或宣告破產，而聲請人於聲請更生前1日回
    溯5年內未從事營業活動。復查無消債條例第6條第3項、第8
    條或第46條各款所定駁回更生聲請之事由存在，則聲請人聲
    請更生，應屬有據，自應准許。
六、依消債條例第11條第1項、第45條第1項、第16條第1項，裁
    定如主文。
中　　華　　民　　國　　111 　年　　5 　　月　　18　　日
                民事第八庭    法　官　陳翠琪
上為正本係照原本作成
本件不得抗告
本裁定已於111年5月18日上午10時整時公告。　　　　　　　
中　　華　　民　　國　　111 　年　　5 　　月　　18　　日
                              書記官　曾怡婷